【裁判字號】    92,訴,573
【裁判日期】    920714
【裁判案由】    遺產稅
【裁判全文】
高雄高等行政法院裁定                              九十二年度訴字第五七三號
    原      告  甲○○
    被      告  財政部高雄市國稅局
    代  表  人  乙○○  局長
右當事人間因遺產稅事件，原告提起行政訴訟。本院裁定如左︰
    主  文
原告之訴駁回。
訴訟費用由原告負擔。
    理  由
一、按原告之訴，不備起訴要件者，行政法院應以裁定駁回之，為行政訴訟法第一百
    零七條第一項第十款所明定。又「人民因中央或地方機關之違法行政處分，認為
    損害其權利或法律上之利益，經依訴願法提起訴願而不服其決定者，得向高等行
    政法院提起撤銷訴訟。」同法第四條第一項定有明文。足見提起銷撤訴訟，須以
    經過訴願程序為前提，若未經訴願前置程序，遽行提起行政訴訟，即屬不備起訴
    要件，行政法院自應以裁定駁回之。
二、本件原告起訴意旨略以：原告之被繼承人陳鬧化遺產中坐落高雄市苓雅區○○○
    段一五一三之五、一五一四之一八地號土地及同段建號四九○七號房屋，於死亡
    前便已出售，遺產申報時亦有註明，但被告未予採信，並開出第0000000
    號遺產稅繳款書，其中未償債務為○元，經原告申請復查，被告仍不採信，並核
    定遺產淨額新台幣（下同）八二、七五一、一九六元，課徵遺產稅二八、四二○
    、九九○元，其中死亡前未償債務仍以○元計算。惟原告以上開土地申請抵繳時
    ，被告竟以九十二年三月二十一日財高稅徵字第○九二○○一九八七三號函復原
    告稱：「說明：三、．．．其核定遺產價值九二、二三二、○○○元，減除（稅
    金及債務八六、三五六、四八五元）後，僅餘五、八五七、五一五元，已不足本
    件應繳遺產稅．．．二九、六七五、六四○元。」查上開土地及建物登記謄本均
    載有鳳山市農會及林振宗之抵押權設定，而被告於核定遺產稅時未將其列為被繼
    承人死亡前未償之債務扣除，竟於抵繳時卻又以其為債務予以減除，被告之認定
    顯有雙重標準，造成原告之權益受損，為此請求判決撤銷被告單照號碼Ａ000
    0000號遺產稅繳款書核定被繼承人陳鬧化遺產稅及行政救濟加計利息金額，
    從新核定云云。
三、經查，原告不服被告單照號碼Ａ0000000號遺產稅繳款書所列應納遺產稅
    二八、四二○、九九○元及行政救濟加計利息一、二五四、六五○元，業於九十
    二年五月十二日向被告申請更正，惟被告尚未予答覆，原告亦未因此而提起訴願
    ，此經被告陳明在卷，並有原告之更正申請書附於原處分卷可稽，足認原告提起
    本件撤銷訴訟，尚未履行訴願程序，其逕行起訴請求判決撤銷被告單照號碼Ａ0
    000000號遺產稅繳款書核定被繼承人陳鬧化遺產稅及行政救濟加計利息金
    額，從新核定云云，揆諸首揭規定，即屬不備起訴要件，自難認為合法，應以駁
    回。又依程序不合，實體不究之原則，本件原告之訴既因程序不合法而予駁回，
    故原告其餘有關實體上之主張，本院即毋庸再予審究，併此敘明。
四、依行政訴訟法第一百零七條第一項第十款、第一百零四條、民事訴訟法第九十五
    條、第七十八條，裁定如主文。
中      華      民      國    九十二    年      七      月      十四    日
                              高雄高等行政法院第二庭
                                          審判長法官  呂佳徵
                                          法      官  蘇秋津
                                          法      官  林勇奮
右為正本係照原本作成。
如不服本裁定，應於裁定送達後十日內以書狀敘明理由，經本院向最高行政法院提出
抗告（須按對造人數附具繕本）；並應預繳送達用掛號郵票六份（每份三十四元）。
中      華      民      國    九十二    年      七      月      十四    日
                                          法院書記官  謝文輝


司法院資訊處製作；財團法人民間司法改革基金會備份。
